【裁判字號】    97,台抗,189
【裁判日期】    970327
【裁判案由】    債務人異議之訴
【裁判全文】
最高法院民事裁定              九十七年度台抗字第一八九號
再 抗告 人  財團法人雲林縣私立大成高級商工職業學校
法定代理人  戊○○○
訴訟代理人  羅 豐 胤律師
            黃 幼 蘭律師
上列再抗告人因與甲○○等間債務人異議之訴事件，對於中華民
國九十七年一月二十一日台灣高等法院台南分院裁定（九十六年
度抗更(一)字第一○號），提起再抗告，本院裁定如下：
    主  文
原裁定廢棄，應由台灣高等法院台南分院更為裁定。
    理  由
按訴之追加係提起新訴，合併於原有之訴，若原有之訴已符起訴
之法定程式，且與追加之訴無必須合一確定之情形，不問追加之
新訴合法與否，法院均應就原有之訴為裁判。又債務人異議之訴
之訴訟標的為該債務人之異議權，此類訴訟之目的在於排除執行
名義之執行力，倘執行債權人持各別之執行名義併案執行或參與
分配，其執行名義既非同一，債務人之異議權自屬各別，尚不因
對數債權人之各個執行名義併同提起異議之訴，即認其異議權亦
合而為一。本件再抗告人向台灣雲林地方法院（下稱雲林地院）
提起債務人異議之訴，請求撤銷相對人甲○○、程茹鈺（即程淑
莉）、乙○○於雲林地院九十二年度執丑字第八一二號清償票款
之強制執行程序，經雲林地院核定訴訟標的金額為新台幣（下同
）一千四百零六萬一千元，裁定限期命再抗告人補繳裁判費十三
萬七千四百八十八元，再抗告人繳交該裁判費後，另追加相對人
丙○○、丁○○為被告，雲林地院核定全部訴訟標的金額（包括
原有之訴及追加之訴）為六千一百九十九萬三千零五十五元，再
裁定限期命再抗告人補繳裁判費四十二萬零一百十二元（扣除已
繳交部分），嗣再抗告人減縮聲明，雖謂其全部訴訟標的金額僅
二千五百三十三萬七千零三十八元，惟仍未繳交應補足之裁判費
，雲林地院因而裁定駁回再抗告人之訴（包括原有之訴及追加之
訴），再抗告人不服，向原法院提起抗告。原法院未慮及雲林地
院就再抗告人原有之訴（以甲○○、程茹鈺、乙○○為被告部分
）已先核定訴訟標的金額，並命再抗告人繳交完畢，此部分似已
符合起訴之法定程式。復未查明再抗告人追加丙○○、丁○○為
被告部分與其所提原有之異議之訴，有無必須合一確定之情形，
亦即對於各債權人之異議權究為同一抑各別，遽謂債務人異議之
訴之訴訟標的為該債務人之異議權，即其請求排除強制執行所得
受之利益數額應予合併計算，而以再抗告人未依法院裁定繳足裁
判費或補繳其不爭執部分之裁判費等情詞，而維持雲林地院所為
駁回再抗告人之訴之裁定，駁回其抗告，依首揭說明，於法自欠
允洽。再抗告論旨，指摘原裁定違背法令，求予廢棄，非無理由
。
據上論結，本件再抗告為有理由。依民事訴訟法第四百九十五條
之一第二項、第四百七十七條第一項、第四百七十八條第二項，
裁定如主文。
中    華    民    國  九十七  年    三    月  二十七  日
                      最高法院民事第四庭
                          審判長法官  許  朝  雄
                                法官  陳  淑  敏
                                法官  鄭  玉  山
                                法官  吳  麗  女
                                法官  黃  義  豐
      本件正本證明與原本無異
                                      書  記  官
中    華    民    國  九十七  年    四    月    八    日
                                                Ａ


司法院資訊處製作；財團法人民間司法改革基金會備份。
